【裁判字號】    97,易,712
【裁判日期】    970718
【裁判案由】    竊盜
【裁判全文】
臺灣高雄地方法院刑事判決               97年度易字第712號
公  訴  人  臺灣高雄地方法院檢察署檢察官
被      告  乙○○
                    （現羈押於台灣高雄看守所）
            甲○○
上列被告等因竊盜案件，經檢察官提起公訴（97年度偵字第1431
5 號），本院判決如下：
    主  文
乙○○、甲○○共同犯竊盜罪，累犯，各處有期徒刑伍月，如易
科罰金，均以新臺幣壹仟元折算壹日。扣案之鋁塊肆塊、黏蠅板
壹個，均沒收。
    事  實
一、乙○○前因施用第一級及第二級毒品案件，經本院以94年度
    訴字第1338號分別判處有期徒刑8 月、4 月，應執行有期徒
    刑10 月 確定，甫於民國95年10月22日縮刑期滿執行完畢；
    甲○○前因施用第一級及第二級毒品案件，經本院以93年度
    訴字第3404號分別判處有期徒刑10月、3 月，應執行有期徒
    刑1 年確定，於95年6 月30日因縮短刑期假釋出監，並於95
    年10月20日假釋期滿未經撤銷假釋而視為執行完畢。詎二人
    仍不知悔改，因缺錢花用，竟共同基於意圖為自己不法所有
    之犯意聯絡，於附表所示時間，接續至高雄縣田寮鄉○○路
    107 號「大南天福德祠廟」，由乙○○持鋁塊沾黏黏蠅板膠
    後，再以細繩垂降入該廟之功德箱內黏取金錢，並由甲○○
    在場為乙○○把風，其次數達15次，每次行竊所得約新臺幣
    （下同）3000元左右，共竊取約五萬餘元得手。嗣因該廟管
    理人員林宗誼發覺功德箱內遺有鋁塊，心生懷疑，調取監視
    錄影帶，查獲上情，並於97年5 月16日6 時許，二人再至上
    址時，尚未著手行竊，隨即報警處理，當場扣得黏蠅板1 塊
    、鋁塊4塊 。
二、案經林宗誼訴由高雄縣政府警察局湖內分局報告臺灣高雄地
    方法院檢察署檢察官偵查起訴。
    理  由
壹、程序方面：
一、按除被告所犯為死刑、無期徒刑、最輕本刑為3 年以上有期
    徒刑之罪或高等法院管轄第一審案件者外，於法院行準備程
    序進行中，被告先就被訴事實為有罪之陳述時，審判長得告
    知被告簡式審判程序之旨，並聽取當事人、代理人、辯護人
    及輔佐人之意見後，裁定進行簡式審判程序；且受命法官行
    準備程序，與法院或審判長有同一之權限；又簡式審判程序
    之證據調查，不受刑事訴訟法第159 條第1 項、第161 條之
    2 、第161 條之3 、第163 條之1 及第164 條至第170 條規
    定之限制，刑事訴訟法第273 條之1 第1 項、第279 條第2
    項前段、第273 條之2 分別定有明文。
二、查本案被告乙○○、甲○○所犯為死刑、無期徒刑、最輕本
    刑為3 年以上有期徒刑以外之罪，且非高等法院管轄第一審
    之案件，且渠等均於準備程序就前揭被訴事實為有罪之陳述
    ，經受命法官告知簡式審判程序之旨，並聽取當事人之意見
    後，本院認無不得或不宜改依簡式審判程序進行之處，爰依
    刑事訴訟法第273 條之1 第1 項、第284 條之1 之規定，裁
    定本件由受命法官獨任進行簡式審判程序，合先敘明。
貳、實體方面：
一、上揭事實，業據被告乙○○、甲○○於本院訊問及審理時坦
    承不諱（本院卷第26頁、第34頁、第55頁、第69頁至70頁）
    ，並經證人即告訴人林宗誼於警詢、偵查時證述明確（偵卷
    第15頁），且有高雄縣政府警察局湖內分局扣押筆錄、扣押
    物品目錄表、扣押物品照片4 張、大南天福德祠管理委員會
    第九屆管理暨顧問名單、查獲時現場照片6 張、自監視錄影
    帶畫面翻拍之照片15張附卷可參，並有鋁塊4 塊、黏蠅板1
    個扣案可憑，足認被告之自白與事實相符，堪可採為論罪科
    刑之依據。又被告二人共同竊取之金額為五萬餘元，業經被
    告乙○○坦承在卷，核與證人即告訴人林宗誼於偵查中證稱
    ：被告二人竊取香油錢，共損失約五、六萬元等語相符（偵
    卷第15頁），故起訴書所載竊取金額為六萬餘元，應屬誤認
    ，附此敘明。另被告二人如附表所示之15次行竊時間，均在
    日出之後，有中華民國97年日出日沒時表附卷可參；且被告
    乙○○於行竊時所攜帶之鋁塊4 個，其長度分別為8.5 公分
    ，9 公分、7.5 公分、6 公分，寬度均約2 公分，厚度均約
    0.2 公分，四周圓鈍，沒有尖銳，質輕，此經本院勘驗屬實
    ，有勘驗筆錄附卷足核。足見被告二人並非夜間行竊，且所
    攜帶之鋁塊四個，對他人之生命身體不具危險性，而非兇器
    ，故被告二人應無構成加重竊盜之事由，併此敘明。是本件
    事證明確，被告二人前揭竊盜犯行，實堪認定，應依法論罪
    科刑。
二、核被告乙○○、甲○○所為，均係犯刑法第320 條第1 項之
    竊盜罪。按「如數行為於同時同地或密切接近之時地實施，
    侵害同一之法益，各行為之獨立性極為薄弱，依一般社會健
    全觀念，在時間差距上，難以強行分開，在刑法評價上，以
    視為數個舉動之接續施行，合為包括之一行為予以評價，較
    為合理，則屬接續犯，而為包括之一罪。」、「倘該項犯罪
    ，係由行為人以單一行為接續進行，縱令在犯罪完畢以前，
    其各個舉動已與該罪之構成要件相符，但在行為人主觀上，
    各個舉動不過為其犯罪行為之一部分，在刑法評價上，亦以
    視為數個舉動之接續施行，合為包括之一行為予以評價，較
    為合理，則屬接續犯，為包括的一罪。」最高法院86年台上
    字第3295號判例、90年度台上字第6470號判決意旨分別著有
    明文。本案被告二人自97年4 月21日至同年5 月15 日 止之
    25日期間，共同至「大南天福德祠廟」行竊，次數共有15次
    ，其行竊之時間均為當日之上午5 時至7 時之間，行竊之方
    式均相同，所侵害者為同一人之財產法益，且每次行竊所得
    約3000元左右，詳如前述。足認被告二人為避免一次自功德
    箱竊取過多香油錢，易遭人發現箱內金錢大量減少而敗露犯
    行，故於主觀上採多次且每次僅竊取少量金錢之方式為之。
    故被告二人如附表所示之15次竊盜犯行，係在同一地點，於
    密近之時間內實施，侵害同一之法益，且其主觀上，各次行
    竊不過為其犯罪行為之一部分，在刑法評價上以視為數個舉
    動之接續施行，合為包括之一行為予以評價，較為合理；依
    前開說明，被告二人如附表所示之15次竊盜犯行，應屬接續
    犯，為包括的一罪。另被告二人彼此間有犯意聯絡與行為分
    擔，應論以共同正犯。又被告乙○○前因施用第一級及第二
    級毒品案件，經本院以94年度訴字第1338號分別判處有期徒
    刑8 月、4 月，應執行有期徒刑10月確定，於95年10月22日
    縮刑期滿執行完畢；被告甲○○前因施用第一級及第二級毒
    品案件，經本院以93年度訴字第3404號分別判處有期徒刑10
    月、3 月，應執行有期徒刑1 年確定，於95年6 月30 日 因
    縮短刑期假釋出監，並於95年10月20日假釋期滿未經撤銷假
    釋而視為執行完畢各節，有臺灣高雄地方法院檢察署刑案資
    料查註紀錄表及臺灣高等法院被告前案紀錄表各1 份附卷可
    憑。是被告二人受徒刑執行完畢後，5 年內故意再犯本案有
    期徒刑以上之罪，均為累犯，皆應依刑法第47條第1 項規定
    加重其刑。爰審酌被告二人均年輕力壯，不思憑己力謀生，
    竟竊取他人財物，不僅造成被害人財產財物損失，亦嚴重破
    壞社會良善風氣，且接續多次竊取被害人，足見其法紀觀念
    薄弱；惟念其犯後均坦承犯行，及被告乙○○為國小畢業、
    從事臨時工、經濟狀況不好，被告甲○○為國中畢業、從事
    美容業、月薪約2 萬元、經濟狀況不佳、家中尚有一位3 歲
    女兒須待照顧，並其犯罪之動機及手段等一切情狀，分別量
    處如主文所示之刑，併諭知易科罰金之折算標準。末者，本
    案扣案之鋁塊4 塊、黏蠅板1 個均係被告乙○○所有，且供
    其犯本案竊盜犯行之用，業據被告乙○○於本院審理中供承
    在卷（本院卷第67頁），爰依刑法第38條第1 項第2款 規定
    ，宣告沒收之。又沒收為從刑之一種，應隨主刑宣告，而共
    同正犯因相互間利用他方之行為，以遂行其犯意之實現，本
    於責任共同之原則，共同正犯應對所參與犯罪之全部事實負
    責，有關從刑之沒收部分，雖屬被告乙○○所有之上開鋁塊
    4 塊、黏蠅板1 個，亦應於被告甲○○所處主刑之後，併為
    沒收之諭知。
三、另公訴人雖以：被告乙○○有竊盜犯罪之習慣，是請求本院
    在判處被告罪刑之同時，依竊盜犯贓物犯保安處分條例規定
    ，諭知被告入勞動場所強制工作等節。惟按「有犯罪之習慣
    或因遊蕩或懶惰成習而犯罪者，得於刑之執行前，令入勞動
    場所，強制工作。」刑法第90條第1 項著有明文。且按刑法
    上規定之犯罪習慣，係指犯罪已成為日常之慣性行為，而竊
    盜犯有無犯罪習慣，固為事實審法院之職權，但行為人之犯
    罪成為習慣，在客觀上有於較長之一段時間內反覆為多次犯
    罪行為之情狀，是以犯罪之次數多寡及犯罪時間之長短，應
    為認定有無犯罪習慣之重要因素，事實審法院在認定行為人
    有無犯罪習慣時，對行為人犯罪之次數及賡續之時間等情況
    ，如未以之作為認定之依據，則其職權之行使，難謂適法（
    最高法院79年度台上字第4255號、73年度台上字第981 號判
    決參照）。又按刑法上之習慣犯，與累犯連續犯之性質有別
    ，必須有具體之事實，足資證明行為人有犯罪之惡習及慣行
    ，始有習慣犯規定之適用，並非一有累犯或連續犯之情形，
    即可認為有犯罪之習慣（最高法院54年度臺上字第3041號判
    決要旨參照）。再按保安處分係對受處分人將來之危險性所
    為拘束其身體、自由等之處置，以達教化與治療之目的，為
    刑罰之補充制度。我國現行刑法採刑罰與保安處分雙軌制，
    係在維持行為責任之刑罰原則下，為協助行為人再社會化之
    功能，以及改善行為人潛在之危險性格，期能達成根治犯罪
    原因、預防犯罪之特別目的。然因保安處分之措施亦含社會
    隔離、拘束身體自由之性質，其限制人民之權利，實與刑罰
    同，本諸法治國家保障人權之原理及刑法之保護作用，保安
    處分之宣告，亦須本諸比例原則，使與行為人所為行為之嚴
    重性、行為人所表現之危險性，及對於行為人未來行為之期
    待性相當。而保安處分中之強制工作，旨在對於嚴重職業性
    犯罪及欠缺正確工作觀念或無正當工作因而犯罪者，強制其
    從事勞動，學習一技之長及正確之謀生觀念，使其日後重返
    社會，能適應社會生活，期以達成刑法教化、矯治之目的（
    司法院大法官會議釋字第471 號解釋暨理由書、釋字第528
    號解釋及最高法院91年度台上字第4625號判決意旨參照）。
    揆諸上揭解釋及判決意旨，因保安處分實質上亦具有刑罰之
    性質，故其宣告應符合比例原則，且法院應審酌行為人所為
    行為之嚴重性、行為人所表現之危險性及對於行為人未來行
    為之期待性，決定應否令入勞動處所強制工作。經查，被告
    乙○○前於96年2 月3 日、2 月12日、4 月10日、4 月11日
    、5 月30日、6 月3 日、6 月7 日、97年2 月8 日、2 月9
    日、2 月10日、3 月3 日各有竊盜犯行，而經本院以96年度
    易字第1120號、96年度簡字第2338號、96年度簡字第3746號
    、96年度易字第2193號、96年度易字第2993號、97年度審簡
    字第226 號、97年度審簡字第670 號、97年度審簡字第942
    號判處竊盜罪刑確定，且於97年4 月21日至同年5 月15日間
    為本案竊盜犯行，有臺灣高雄地方法院檢察署刑案資料查註
    紀錄表、臺灣高等法院被告前案紀錄表及本院上開刑事判決
    附卷可稽，固堪認定。然被告乙○○竊盜行為之時間，自96
    年6 月竊盜後至97年2 月間再犯竊盜，已相隔7 月以上，且
    從其犯罪所竊財物及對象觀之，尚與一般慣竊之懶惰成習，
    長期間且有計劃一再多次而以犯罪成為日常習慣之情形有所
    不同，是其應屬一時貪念所為之犯罪行為，而非有犯罪習慣
    之人。再參諸本院已審酌刑法第57條所列舉之事項及其他一
    切情狀，判處被告有期徒刑5 月，已屬罪刑相當，並足以體
    現司法正義，並契合社會感情。又諭知被告乙○○強制工作
    非矯正其竊盜犯行之唯一方法，並審酌藉強制工作手段以矯
    正被告犯罪習性應合乎一定之比例，且求得法益間之均衡等
    情綜合以觀，本院認尚無對被告乙○○宣告強制工作之必要
    ，爰不諭知於刑之執行前，令入勞動場所強制工作，附此敘
    明。
據上論斷，應依刑事訴訟法第273 條之1 第1 項、第299 條第1
項前段，刑法第320 條第1 項、第28條、第47條第1 項、第41條
第1 項前段、第38條第1 項第2 款，刑法施行法第1 條之1 ，判
決如主文。
本案經檢察官丙○○到庭執行職務。
中    華    民    國    97    年    7     月    18    日
                  刑事第十三庭  法  官  楊國煜
以上正本證明與原本無異。
如不服本判決應於收受本判決後10日內向本院提出上訴書狀，並
應敘述具體理由，如未敘述上訴理由者，應於上訴期間屆滿後20
日內補提理由書狀於本院（均須按他造當事人之人數附繕本）「
切勿逕送上級法院」。
中    華    民    國    97    年    7     月    18    日
                                書記官  李憶如
附錄本案論罪科刑法條：
中華民國刑法第320條
意圖為自己或第三人不法之所有，而竊取他人之動產者，為竊盜
罪，處五年以下有期徒刑、拘役或五百元以下罰金。
意圖為自己或第三人不法之利益，而竊佔他人之不動產者，依前
項之規定處斷。
前二項之未遂犯罰之。
附表：
┌──┬─────────┐
│編號│     時   間      │
├──┼─────────┤
│  1 │97年4月21日7時46分│
├──┼─────────┤
│  2 │97年4月22日7時28分│
├──┼─────────┤
│  3 │97年4月23日7時04分│
├──┼─────────┤
│  4 │97年4月24日6時37分│
├──┼─────────┤
│  5 │97年4月26日6時41分│
├──┼─────────┤
│  6 │97年4月29日6時19分│
├──┼─────────┤
│  7 │97年5月1日6時08分 │
├──┼─────────┤
│  8 │97年5月2日6時13分 │
├──┼─────────┤
│  9 │97年5月7日6時03分 │
├──┼─────────┤
│  10│97年5月8日6時22分 │
├──┼─────────┤
│  11│97年5月9日6時10分 │
├──┼─────────┤
│  12│97年5月12日6時12分│
├──┼─────────┤
│  13│97年5月13日5時49分│
├──┼─────────┤
│  14│97年5月14日5時52分│
├──┼─────────┤
│  15│97年5月15日5時58分│
└──┴─────────┘


司法院資訊處製作；財團法人民間司法改革基金會備份。
